【裁判字號】    95,交聲,37
【裁判日期】    950505
【裁判案由】    違反道路交通管理處罰條例聲明異議
【裁判全文】
臺灣桃園地方法院交通事件裁定          95年度交聲字第37號
原處分機關  交通部公路總局新竹區監理所中壢監理站
異  議  人
即受處分人  甲○○
上列受處分人因違反道路交通管理處罰條例案件，對於交通部公
路總局新竹區監理所中壢監理站95年1 月16日所為之處分（壢監
裁字第裁53－Z00000000 號），聲明異議，本院裁定如下：
    主  文
原處分關於汽車駕駛人，行駛於高速公路，而不遵不得在路肩上
行駛之管制規定，處罰鍰新臺幣仟元，併記違規點數壹點之部
分撤銷。
上開撤銷部分，甲○○不罰。
其餘異議駁回。
    理  由
一、原處分意旨略以：異議人即受處分人甲○○於民國九十四年
    十二月一日下午三時四十五分許，駕駛車號ＨＭ－三三六五
    號自用小客車，行經國道二號東向十三公里處，為內政部警
    政署國道公路警察局第六警察隊逕行舉發有「一、不服稽查
    取締見警攔查不停；二、行駛路肩」違規之情事，交通部公
    路總局新竹區監理所中壢監理站遂依道路交通管理處罰條例
    第三十三條第一項、第六十三條第一項第一款之規定，依據
    異議人上開違規情事，分別裁處罰鍰新臺幣（下同）三千元
    ，並各記違規點數一點，故合計裁處罰鍰六千元，並記違規
    點數共二點等語。
二、異議意旨略以：依道路交通管理處罰條例第七條之二第一項
    第四款之規定，汽車駕駛人有不服指揮稽查而逃逸之違規情
    形，而當場不能或不宜攔截製單舉發者，得對汽車所有人逕
    行舉發處罰；又同條項第六款規定，其他違規行為，依規定
    需以科學儀器取得證據資料者，方得逕行舉發，是依前開條
    文之立法意旨觀之，所有違規行為不能現場取締時，必須經
    過科學蒐證，逕行取締舉發方能執行。而本件異議人於上開
    時、地並無行駛路肩之違規行為，且未看見有警員開啟警示
    燈及鳴放警報器指揮攔查，更無因而不服取締，加速逃逸之
    情事，舉發機關並未舉出任何照片或其他證據為憑，即逕為
    舉發並裁罰異議人，此顯與上揭法律規定相違，爰於法定期
    間內提出異議等語。
三、按汽車行駛高速公路，不得有左列行為：二、在路肩上行駛
    ；十三、不服從公路警察或依法執行交通稽查任務人員之指
    揮或稽查取締而逃逸者，高速公路交通管制規則第九條第一
    項第二款及第十二款分別定有明文。再按汽車行駛於高速公
    路或設站管制之道路，而不遵管制之規定者，處汽車駕駛人
    新臺幣三千元以上六千元以下罰鍰，並記違規點數一點，道
    路交通管理處罰條例第三十三條第一項、第六十三條第一項
    第一款亦分別定有明文。
四、經查：
（一）不服從公路警察之稽查取締而逃逸部分：
    (1)按汽車駕駛人之行為有左列情形之一，當場不能或不宜攔
      截製單舉發者，得對汽車所有人逕行舉發處罰：四、不服
      指揮稽查而逃逸，道路交通管理處罰條例第七條之二第一
      項第四款定有明文。
    (2)異議人雖以當時並未看見警員開啟警示燈及鳴放警報器指
      揮攔查，並非不服取締而逃逸云云置辯。然查：證人即舉
      發本件違規事實之內政部警政署國道公路警察局第六隊警
      員乙○○到庭結證稱：「當時我們正在舉發另一台違規的
      車輛，我站在國道二號東向十三公里處前述違規車輛的後
      方警戒，就發現車號ＨＭ－三三六五號白色福特一三○○
      ＣＣ嘉年華自小客車東向行駛在路肩而來，我舉起指揮棒
      要將他攔下，他並沒有停下，反而直接開入內線車道，加
      速離去．．．應該沒有誤看車牌，他從路肩開過來時，大
      約距離我約五十公尺，換言之，我舉起指揮棒要將他攔下
      時，他距離我約五十公尺，後來他開入內線車道還有再經
      過我的面前，我確定他的車號就是ＨＭ－三三六五號．．
      ．當時所站的地點沒有轉角等語屬實（見本院卷第一六至
      一八頁）。證人乙○○係依法執行勤務之公務員與異議人
      並不相識，且無恩怨，證人當無設詞構陷異議人之理，衡
      諸證人乙○○於攔停時，與異議人車輛相距不遠，而其所
      掣開之舉發違反道路交通管理事件通知單（下稱舉發通知
      單），所填載之違規車輛種類及顏色為「福特六和白色」
      ，亦與異議人所有ＨＭ－三三六五號車輛互核相符，除經
      異議人供述在卷外（見本院卷第一五頁），並有舉發通知
      單及內政部警政署國道公路警察局第六警察隊九十五年一
      月三日公警六交字第○九四○六七二九八九號函及車號查
      詢汽車車籍資料各一紙在卷可資佐證，足見證人乙○○所
      述與事實相符，堪值採信。
    (3)舉發警員乙○○又證稱：因為當時正在開另一台違規車輛
      的罰單，罰單還未開好，所以沒有辦法開車去追異議人等
      語（見本院卷第一七頁），是舉發警員為維護道路交通駕
      駛人行車安全，自得依道路交通管理處罰條例第七條之二
      第二項之規定，予以逕行舉發。
    (4)綜上所述，異議人不服從公路警察之稽查取締而逃逸之違
      規事實，事證明確，堪以認定。
（二）行駛路肩部分：
    (1)按汽車駕駛人之行為有左列情形之一，當場不能或不宜攔
      截製單舉發者，得對汽車所有人逕行舉發處罰：一、闖紅
      燈或平交道；二、搶越行人穿越道；三、違規停車而駕駛
      人不在場；四、不服指揮稽查而逃逸，或聞消防車、救護
      車、警備車、工程救險車之警號不立即避讓；五、違規停
      車或搶越行人穿越道，經各級學校交通服務隊現場導護人
      員簽證檢舉；六、其他違規行為經以科學儀器取得證據資
      料者，道路交通管理處罰條例第七條之二第一項定有明文
      。是若非前開第一款至第五款所列舉之違規行為，復無以
      科學儀器取得證據資料者，自不得逕行舉發，若誤為逕行
      舉發，其舉發不合法，不得處罰。
    (2)查本件異議人被舉發之行駛路肩之違規行為部分，非屬上
      述道路交通管理處罰條例第七條之二第一項第一款至第五
      款所列舉之違規情形之一，而依證人乙○○證稱：伊當時
      僅是在車後警戒，並沒有拿照相機下車，而當時的時間也
      不容伊到車內拿照相機再出來對違規車輛照相等語確實（
      見本院卷第一八頁），是對異議人行駛路肩部分之違規行
      為，既無照片或其他科學儀器為證，依法不得逕行舉發，
      而在不符合上述條款所定要件下之逕行舉發，其舉發程序
      自始不合法，不得據為裁罰之依據，亦不能以嗣後警員之
      證述補正其程序之合法性。
五、綜上所述，原處分依照道路交通管理處罰條例第三十三條第
    一項、第六十三條第一項第一款之規定，就異議人所為不服
    從公路警察之稽查取締而逃逸之違規行為，處以罰鍰三千元
    ，並記違規點數一點，並無違誤，故異議人就此部分聲明異
    議，自無理由，應予駁回；就行駛路肩部分，因非屬得逕行
    舉發之事由，不得逕行舉發進而處罰，然原處分誤為裁罰，
    是此部分之異議為有理由，應由本院將原處分有關此部分之
    裁處予以撤銷，改諭知異議人不罰，以資適法。
據上論斷，應依道路交通管理處罰條例第八十七條第二項，道路
交通案件處理辦法第十九條、第二十條前段，裁定如主文。
中    華    民    國    95    年    5     月    5     日
                  交通法庭    法  官  吳為平
以上正本證明與原本無異。
如不服本裁定，應於送達後五日內，向本院提出抗告狀。
                              書記官  江惠婷
中    華    民    國    95    年    5     月    5     日


司法院資訊處製作；財團法人民間司法改革基金會備份。
